---
title: "Proyecto Parcial"
author: "Luis E. Suarez & Mauricio Diaz"
date: "2024-10-30"
output: word_document
---

```{r setup, include=FALSE}
library(ggplot2)
knitr::opts_chunk$set(echo = TRUE)
data <- read.csv("datos_gasolineras.csv", row.names = 1)

```

## Descripci贸n de variables a explorar
En este an谩lisis exploraremos como el cambio en el precio de compra de gasolina puede afectar el precio al que una gasolinera vende sus litros.
Primero observemos como se distribuyen el precio al consumidor comparada con el precio al que lo compra la gasolinera.

```{r grafica, echo = TRUE}
ggplot(data)+
  aes(ppc, selling_price)+
  geom_point()+
  theme_bw()
```



## Regresion lineal

Con esto en mente generaremos un modelo de regresi贸n lineal para crear una predicci贸n sobre el precio de venta final dado el precio de compra.

```{r modelo, include = TRUE}
modelo <- lm(data = data, formula = selling_price ~ ppc)
summary(modelo)
```


```{r regresion, echo = TRUE}
x.barra <- mean(data$ppc)
y.barra <- mean(data$selling_price)
data$dif.x <- data$ppc - x.barra
data$dif.y <- data$selling_price - y.barra
data$dif.x_x_dif.y <- data$dif.x*data$dif.y
b.1.est <- sum(data$dif.x_x_dif.y)/sum((data$dif.x)^2)
b.0.est <- y.barra - b.1.est * x.barra
cat("R: \n1=",b.1.est,"\n")
cat("0=",b.0.est)
```
## Intervalo de confianza de 1

Este resultado nos dice que por cada peso que aumenta el costo de la gasolina el precio de venta se aumenta en 0.804 pesos. Este valor lo estimamos pero con que confianza lo estamos diciendo. Para eso calculamos un intervalo con 95% de confianza para nuestra 1 estimada.

```{r confianza 1, include=TRUE}
beta.1.gorro <- modelo$coefficients[2]
sigma.gorro <- sqrt(sum((data$selling_price - modelo$fitted.values)^2)/(23))
sigma.beta.1.gorro <- sigma.gorro/sqrt(sum((data$ppc - mean(data$x))^2))
cuantil <- qt(p = 0.975, df = 23)
lim.inf <- beta.1.gorro - cuantil*sigma.beta.1.gorro
lim.sup <- beta.1.gorro + cuantil*sigma.beta.1.gorro
cat("R: \nlimite inferior:", lim.inf, "\n")
cat("limite superior:", lim.sup)
```
## Intervalo de confianza de 0
Haciendo el mismo procedimiento podemos adquirir un intervalo para 0 con un 95% de confianza.
```{r confianza 0, include=TRUE}
y.gorro <- b.0.est + b.1.est*data$ppc
MSE <- sum((data$selling_price-y.gorro)^2)/(nrow(data)-2)
se.b0.est <- 
  sqrt(
    MSE * 
      (
        1 / nrow(data) + 
          mean(data$ppc)^2 / ((sum((data$ppc - mean(data$ppc))^2)))
        )
    )

v.c <- qt(p = 0.95, df = nrow(data)-2)

i.c.1 <- b.0.est - v.c*se.b0.est
i.c.2 <- b.0.est + v.c*se.b0.est
t.est <- b.0.est / se.b0.est
cat("R: limite inferior= ", i.c.1, " limite superior= ", i.c.2)
```
## Predicci贸n de datos internos
Supongtamos que queremos estimar cual seria el precio de venta de la gasolina si el precio de venta fuera de 26.75 pesos. Usaremos el modelo para hacer una etsimaci贸n puntual y un intervalo con confianza del 95%.

```{r prediccion interna, include=TRUE}
prediccion <- predict(object = modelo, newdata = data.frame(ppc = 26.75))
cat("Estimaci贸n puntual: ", prediccion, "\n")
intervalo.interno <- predict(modelo, newdata = data.frame(ppc = 26.75), interval = "confidence", level = 0.95)
cat("Intervalo con confianza del 95% de predicci贸n: \nLimite inferior: ", intervalo.interno[2], " Limite superior: ", intervalo.interno[3])
```
```{r grafica intervalo interno, echo = TRUE}
ggplot(data) +
  aes(ppc, selling_price) +
  geom_point(color = "gray", alpha = 0.6, size = 2) +
  geom_smooth(method = 'lm', formula = y ~ x, se = FALSE) +
  geom_errorbar(aes(x = 26.75, ymin = 26.41149, ymax = 26.58039), 
                width = 0.5, color = "red", linetype = "solid") +
  annotate("text", 
           x = 26.75, 
           y = 26.24, 
           label = "95% Confidence Interval", 
           color = "red", 
           hjust = -0.1, 
           vjust = -0.5, 
           size = 3.5) +
  labs(
    title = "Prediccion sobre el precio de venta\n dado un precio de compra",
    x = "Precio de compra (Pesos)",
    y = "Precio de venta (Pesos)"
  ) +
  theme_bw() +
  theme(
    plot.title = element_text(hjust = 0.5, face = "bold", size = 14),  # Center and bold title
    axis.title = element_text(face = "bold")  # Bold axis titles
  )


```

## Predicci贸n de nuevos datos
## Predicci贸n de datos internos
Supongamos que queremos estimar cual seria el precio de venta de la gasolina si el precio de venta fuera de 26.75 pesos como un nuevo dato. Usaremos el modelo para hacer una etsimaci贸n puntual y un intervalo con confianza del 95%.

```{r prediccion externa, include=TRUE}
cat("Estimaci贸n puntual: ", prediccion, "\n")
intervalo.externo <- predict(modelo, newdata = data.frame(ppc = 26.75), interval = "prediction", level = 0.95)
cat("Intervalo con confianza del 95% de predicci贸n: \nLimite inferior: ", intervalo.externo[2], " Limite superior: ", intervalo.externo[3])
```

```{r grafica intervalo externo, echo = TRUE}
ggplot(data) +
  aes(ppc, selling_price) +
  geom_point(color = "gray", alpha = 0.6, size = 2) +
  geom_smooth(method = 'lm', formula = y ~ x, se = FALSE) +
  geom_errorbar(aes(x = 26.75, ymin = intervalo.externo[2], ymax = intervalo.externo[3]), 
                width = 0.5, color = "red", linetype = "solid") +
  annotate("text", 
           x = 26.75, 
           y = 26.24, 
           label = "95% Confidence Interval", 
           color = "red", 
           hjust = -0.1, 
           vjust = -0.5, 
           size = 3.5) +
  labs(
    title = "Prediccion sobre el precio de venta\n dado un precio de compra nuevo",
    x = "Precio de compra (Pesos)",
    y = "Precio de venta (Pesos)"
  ) +
  theme_bw() +
  theme(
    plot.title = element_text(hjust = 0.5, face = "bold", size = 14),  # Center and bold title
    axis.title = element_text(face = "bold")  # Bold axis titles
  )
```
## Prueba F para 1
Realizamos una prueba F para 1 con la intenci贸n de determinar si hay posibilidad de que de la relaci贸n entre en precio de venta y el precio d ecompra no tenga relaci贸n.
```{r prueba F, include=TRUE}
summary_modelo <- summary(modelo)
f_estadistico <- summary_modelo$fstatistic[1]
f_grados_libertad1 <- summary_modelo$fstatistic[2]
f_grados_libertad2 <- summary_modelo$fstatistic[3]
f_p_valor <- pf(f_estadistico, f_grados_libertad1, f_grados_libertad2, lower.tail = FALSE)
cat("R: el valor p es de: ", f_p_valor, ", por lo tanto se rechaza la hipotesis de 1=0 con 95% de confianza.")
```

## Interpretaci贸n de R2 en la regresi贸n
```{r analisis de R, include =TRUE}
r_squared <- summary(modelo)$r.squared
cat("Valor de R^2: ", r_squared)
```

